臺灣高等法院刑事判決
111年度交上訴字第196號
上  訴  人  臺灣桃園地方檢察署檢察官
上  訴  人  
即  被  告  李弘茂




選任辯護人  呂宗達律師
            曾煜騰律師
            吳定宇律師
上列上訴人等因被告過失致死案件，不服臺灣桃園地方法院111
年度交訴字第9號，中華民國111年7月29日第一審判決（起訴案
號：臺灣桃園地方檢察署110年度偵字第41183號），提起上訴，
本院判決如下：
    主  文
上訴駁回。
    事  實
一、李弘茂於民國110年3月26日上午，駕駛車牌號碼000-0000號
    自用曳引車拖載車牌號碼000-0000號半拖車沿新北市鶯歌區
    福德一路由東南往西北方向行駛，同日6時許，行經新北市
    鶯歌區福德一路1號前，因前方車道縮減，適有在路口前行
    駛於李弘茂所駕車輛右側，騎乘車牌號碼000-000號普通重
    型機車違規佔用右轉專用道同向直行之陳德村遂向左行駛變
    換車道，未讓直行車先行而騎乘在李弘茂所駕車輛之右前方
    。李弘茂本應注意汽車行駛時應注意車前狀況，並隨時採取
    必要之安全措施，而依當時天候晴、日間自然光線、柏油路
    面乾燥、無缺陷、無障礙物、視距良好，且前揭自用曳引車
    已安裝車身前、後與兩側攝影鏡頭及其車內顯示7吋螢幕之
    行車視野輔助系統，可輕易察覺車身前方及兩側之行車狀況
    ，以避免大型車兩側及前方產生之視野死角，客觀上無不能
    注意之情事，竟疏未注意及此，而貿然向前行駛，撞及已接
    近其車頭右前方陳德村所騎乘之機車，致其人車倒地捲入上
    開曳引車之底部，其身體遭車輪輾壓，而受有雙側下肢開放
    性骨折併血胸引發出血性休克，嗣經緊急送醫救治無效而死
    亡。李弘茂於肇事後，在有偵查權限之公務員知悉肇事者係
    何人前，留在現場向據報到場處理之警員承認為肇事人，自
    首並接受裁判。
二、案經陳德村之子陳元佶告訴及臺灣桃園檢察官據報相驗偵查
    後起訴。
    理  由
壹、證據能力
　  按被告以外之人於審判外之陳述，雖不符刑事訴訟法第159
    條之1至第159條之4之規定，而經當事人於審判程序同意作
    為證據，法院審酌該言詞陳述或書面陳述作成時之情況，認
    為適當者，亦得為證據。又當事人、代理人或辯護人於法院
    調查證據時，知有第159條第1項不得為證據之情形，而未於
    言詞辯論終結前聲明異議者，視為有前項之同意，同法第15
    9條之5亦有明定。查本件檢察官、上訴人即被告李弘茂及其
    辯護人就本判決所引用之各該被告以外之人於審判外陳述，
    迄至言詞辯論終結，均未主張有刑事訴訟法第159條第1項不
    得為證據之情形（本院卷第102至103頁，第144至145頁），
    本院審酌該些供述證據作成時，核無違法取證或其他瑕疵，
    認為以之作為本案之證據屬適當，依刑事訴訟法第159條之5
    規定，自有證據能力。至其餘所引認定被告犯罪事實之非供
    述證據，均查無公務員違反法定程序取得之情形，依刑事訴
    訟法第158條之4反面規定，亦具證據能力。
貳、認定犯罪事實所憑之證據及理由
 　 訊據被告固坦承有於上開時、地，駕駛上開曳引車與被害人
    陳德村騎乘之機車發生碰撞，致被害人死亡之事實，惟矢口
    否認有何過失致死之犯行，辯稱：①我所駕駛之曳引車雖配
    置行車視野輔助系統，但螢幕很小，且解析度不好很模糊，
    我是直行車，起步前已確認車前淨空，所以眼睛焦點就是在
    車前的行車狀態，基本上我沒辦法分心注意行車視野輔助系
    統的螢幕，因為焦距不同，被害人行駛之地方是我的盲區，
    根本無法發現他；②從行車紀錄器影片可知我紅綠燈起步時
    被害人的機車行駛在右轉專用道，尚在我車頭的右後方，我
    車頭過了中線之後，比被害人機車更前方，我的車過十字路
    口後被害人機車才切到我的車頭右前方，本件是被害人的過
    失，鑑定及覆議結果均認我無過失云云；辯護人則為被告辯
    護略以：①基於信賴原則，被告駕駛自用曳引車遵守交通法
    規，信賴其他用路人亦會遵守交通規則，對被害人違規並進
    入自己視角盲區之駕駛行為，實無法加以預見防範，則就本
    案車禍發生，被告應無過失；②依行車視野輔助系統應僅是
    減少車輛兩側死角與可觀察到後方影像，並無法改變大型車
    輛駕駛之前方視線。又大型車輛裝設行車視覺輔助系統之目
    的，應係為避免車輛於轉彎、倒車時因死角所生之危險，而
    非在要求大型車輛駕駛在直行時，仍必須隨時緊盯視野輔助
    系統，以避免他人違規駕駛。被告之曳引車在直線動態行駛
    中，該視野輔助系統尚難發揮作用，自不能僅因裝有視野輔
    助系統，即認被告必可察覺陳德村騎乘之機車出現在前方；
    ③行車視野輔助系統之螢幕畫面僅7吋，顯示車前畫面的左上
    角影像僅原畫面之四分之一，距離被告眼睛達80至85公分，
    客觀上被告對該影像已難以判讀，況被告車輛的駕駛座有擋
    風玻璃、兩側後照鏡，及行車視野輔助系統的四格畫面，至
    少有7個地方可顯示路況，被告只有兩個眼睛，事實上沒有
    辦法在開車直行的每一秒同時注意到7個地方，不能因為行
    車視野輔助系統的畫面有拍到被害人，就得出被告在車輛直
    行動態過程中，可輕易且必須發覺的結論，此與一般駕駛人
    的經驗法則不符；被告於事發當下須專注於前方擋風玻璃視
    線範圍，實際上沒辦法專心注意視野輔助系統，否則，被告
    在無變換方向時仍持續或頻繁觀看螢幕，無異於駕車時看手
    機、影片，將導致被告行車時注意力分散，徒增肇事風險；
    ④被告並無加速向前行駛撞擊被害人，無法排除是被害人煞
    車或回油等舉動，造成被害人機車與被告車輛車距縮短，導
    致碰撞發生，且依監視錄影畫面，可知被告所駕車輛與前方
    自小客車之車距係持續增加，惟與後方自小客車之車距卻維
    持相同距離，可知被告當時車速平穩，何以認定被告有貿然
    加速之行為云云（見原審卷第165至第166、275、176、277
    至第283頁，本院卷第45至53、100、129至130、144、148至
    149、151頁），經查：
一、被告於上開時間，駕駛自用曳引車拖載半拖車，沿新北市鶯
    歌區福德一路由東南往西北方向行駛，行經新北市鶯歌區福
    德一路1號前，因前方車道縮減，原先在路口前行駛於被告
    所駕車輛右側、佔用右轉車道直行之被害人機車，遂向左行
    駛變換車道而行駛至被告所駕車輛之右前方，被告繼續直行
    時，其右前車頭撞及被害人機車，致被害人人車倒地捲入上
    開曳引車之底部，其身體遭車輪輾壓，而受有前揭傷勢，嗣
    經緊急送醫救治無效而死亡等情，為被告所不爭執，並據被
    害人之子陳元佶於警詢、偵訊指訴在卷（見相卷第37至41、
    121至125頁），復有沙爾德聖保祿修女會醫療財團法人聖保
    祿醫院110年3月26日診斷證明書、新北市政府警察局三峽分
    局道路交通事故現場圖、A1類交通事故調查報告表、道路交
    通事故調查報告表㈠㈡、事故現場照片、相驗屍體證明書、臺
    灣桃園地方檢察署檢驗報告書、相驗照片、新北市政府警察
    局三峽分局現場勘查報告等資料附卷可參（見相卷第43、53
    、55、57至59、61至99、127、129至139、141至154、171至
    246頁），及經原審勘驗道路監視器、裝設於被告所駕曳引
    車之行車紀錄器錄影畫面，而製有勘驗筆錄暨截圖照片在卷
    可憑（見原審卷第168至174、181至229頁）。此部分事實，
    首堪認定。
二、被告對於本案車禍事故之發生具有過失：
  ㈠關於車禍事故詳細經過，經原審勘驗道路監視器畫面及裝設
    於被告所駕曳引車之行車紀錄器錄影檔案，結果為：①道路
    監視器顯示時間（下同）06:00:43開始，外側車道最後方出
    現一輛白色車頭曳引車（下稱A車，即被告駕駛之曳引車）
    直行向前；06:00:46 A車之車頭完整出現於畫面中，並可看
    到A車之右側前方有一輛機車（下稱B車，即被害人所騎乘之
    機車）與其並行前進，06:00:47 A車與B車發生碰撞，B車倒
    地，A車之右前輪推著B車持續向前行，B車在地面旋轉(機車
    大燈開啟)。②被告車輛前方之行車紀錄器畫面：行車紀錄器
    顯示時間（下同）06:19:12至06:19:14 A車通過前方路口；
    過路口後前方道路縮減為雙線道，A車行駛於右邊外側車道
    ；06:19:14有一頭戴黑色安全帽之機車騎士（此機車即B車
    ）出現於畫面右下方，兩車並行；06:19:15 B車騎士已明顯
    出現於畫面右方；06:19:18 A車速度有稍微加快，因影像中
    之B車騎士與A車之相對位置，較之前稍微退後；06:19:19 A
    車疑似擦撞到B車，B車狀似彈跳一下，B車騎士跌落，畫面
    右下方只能看見B車之後照鏡被持續推行。③被告車輛右側之
    行車紀錄器畫面：06:19:00 A車速度漸慢、停下，此時有一
    輛黑色自小客車及一輛黃色機車（即B車）自後方逐漸朝A車
    靠近，黑色自小客車停等於A車後方，B車自畫面右方車道（
    地上畫有右轉專用道標線）漸行向A車右側；06:19:10 A車
    起步向前直行；06:19:12 A車開始穿越路口，此時B車並行
    於A車車頭右方；06:19:14 B車超越A車車頭，消失於畫面中
    ；06:19:17 A車通過路口。此有原審勘驗筆錄在卷可佐（見
    原審卷第168至174頁）。佐以上開行車紀錄器錄影畫面翻拍
    照片所示（見相卷第233頁、原審卷第193、195頁），於行
    車紀錄器畫面顯示時間06:19:14至06:19:15時，被害人所騎
    乘之機車已出現在被告所駕車輛右側前方甚近處。由上可知
    ，被告所駕駛之車輛原本在路口停等號誌，被害人所騎乘之
    機車則在被告所駕車輛右後方沿右轉專用道直行，並持續往
    前經過被告車輛裝設於車輛右前方之行車紀錄器鏡頭，嗣被
    告於06:19:12時駕駛車輛起駛直行通過路口，於時間06:19:
    14時，被害人所騎乘之機車已超越被告車輛設於右前方之行
    車紀錄器鏡頭畫面，並出現於被告車輛前方之行車紀錄器畫
    面中，且至06:19:18間，可見被害人騎乘機車直行於被告車
    輛右前側，並無突然轉彎、偏行等狀況；直至06:19:18時，
    被告車輛疑似加速，而於06:19:19時，被告駕駛車輛突碰撞
    到被害人之機車，被害人機車龍頭向左偏行，被害人被撞至
    被告車輛底下，此部分事實，堪以認定。
  ㈡106年8月30日修正之道路交通安全規則第39條第31款前段規
    定：「自一百零七年一月一日起新登檢領照之大客車與大貨
    車，應裝設合於規定之行車視野輔助系統」、第39條之1第2
    6款規定：「汽車定期檢驗之項目及基準，依下列規定：自
    中華民國一百零九年一月一日起，大客車與大貨車應裝設合
    於規定之行車視野輔助系統或以下任一裝置：㈠左右兩側視
    野鏡頭及可顯示車身兩側影像之車內螢幕。㈡於車輛右側裝
    設一個外部近側視鏡並於車輛右前側裝設雷達警示系統。㈢
    可顯示車輛四周影像之環景顯示系統。」該規定旨在提升大
    型車輛之行車安全，並降低車輛視野死角。而被告所駕駛之
    自用曳引車，屬總重量逾12公噸之大貨車（即N3類車輛），
    為109年6月出廠，110年1月29日領照，自107年1月1日起，
    依道路交通安全規則及交通部頒布之車輛安全檢測基準，各
    型式N2及N3類車輛，應裝設符合於規定之行車視野輔助系統
    ，亦即安裝車身兩側攝影鏡頭與車內顯示螢幕，或可顯示車
    輛四周影像之環景顯示系統，且車內顯示螢幕不小於7吋，
    須於駕駛座能輕易判讀等節，有車輛詳細資料報表、地磅記
    錄單、財團法人車輛安全審驗中心110年3月18日車安技字第
    1100001743號函、交通部110年5月11日交路字第1100007445
    號函暨相關法規存卷可憑（見原審卷第109至113、150-3至1
    50-22頁）。
　㈢被告於原審供稱：我所駕車輛有裝設行車視野輔助系統，螢
    幕就在儀表板上，是7吋的，符合法規的規定；視野輔助系
    統是輔助我們開車駕駛等語（見原審卷第第165、275頁）；
    復於本院審理供稱：案發時駕駛座前方行車輔助系統螢幕所
    顯示的畫面，與行車紀錄器畫面相同，即如原審卷第301頁
    所呈現四格畫面等語（見本院卷第101頁）。佐以原審辯護
    人於原審提出之本案曳引車內拍攝照片3張（見原審卷第301
    、302頁），可知被告所駕駛之曳引車於案發時，已依上開
    規定裝設行車視野輔助系統，並於車內之方向盤前方裝設螢
    幕，且該螢幕顯示之畫面，即原審所勘驗行車記錄器顯示包
    括車輛前、後及左右兩側之即時影像。
　㈣按汽車行駛時，駕駛人應注意車前狀況及兩車並行之間隔，
    並隨時採取必要之安全措施，道路交通安全規則第94條第3 
    項定有明文，被告考領駕駛執照並駕車上路，自應注意遵守
    前揭規定。又道路交通安全規於106年8月30日增訂第39條第
    31款、第39條之1第26款規定，規範大型車應裝設合於規定
    之行車視野輔助系統或可顯示車輛四周影像之環景顯示系統
    ，此乃因大型車行進、轉彎或倒車時，囿於駕駛座較高、車
    身較長而容易產生「視野盲區」，期能透過安裝在車內之顯
    示螢幕觀察車輛周圍環境狀況，以減少視野死角並增進行車
    安全。被告為職業駕駛人，對於曳引車前後方、兩側有視野
    盲區，故依法應加裝行車視野輔助系統，且應當於駕駛曳引
    車時，隨時注意行車視野輔助系統之螢幕，當知之甚稔。又
    依道路交通事故調查報告表㈠所示，案發當時天候晴、日間
    自然光線、柏油路面乾燥、無缺陷、無障礙物、視距良好等
    情狀（見相卷第57頁），且被告所駕曳引車安裝之行車視野
    輔助系統，案發時已有鏡頭攝影被害人騎乘之機車原於被告
    車輛右側直行，並逐漸超越被告車輛至右前方盲區處，佐以
    上開原審勘驗筆錄及行車紀錄器截圖照片（見原審卷第168
    至171頁、第193至197頁），可知被害人機車行經縮減車道
    處匯入雖未讓被告直行車先行，但其於超越被告所駕曳引車
    頭至其右前方約4秒始遭被告車輛撞及，並非於縮減車道處
    匯入時即發生本案事故，則被告於駕駛曳引車時，應可透過
    車內顯示螢幕發覺上情，仍有注意車前狀況並為必要安全措
    施之反應時間，客觀上無不能注意之情事，竟疏未注意上情
    ，以致未能採取之必要安全措施，致本案車禍事故之發生，
    是被告對於本案車禍事故，確有違反上開注意義務之過失甚
    明。
三、又本案交通事故發生後，被害人經送沙爾德聖保祿修女會醫
    療財團法人聖保祿醫院急救無效而死亡，其診斷結果為：到
    院前心跳休止；低血容性休克；右側多處肋骨骨折及氣血胸
    ；雙下肢創傷性截肢，有該醫院110年3月26日診斷證明書在
    卷可參（見相卷第43頁），而被害人死亡後，經檢察官會同
    法醫師相驗結果，認為直接引起死亡之原因為：甲、出血性
    休克；先行原因為：乙、雙側下肢開放性骨折併血胸，丙、
    車禍(機車-自用曳引車)，有相驗屍體證明書可稽（見相卷
    第127頁），足見被害人因本案車禍事故受傷送醫後不治死
    亡，是被告之過失行為與被害人之死亡結果間，自具有相當
    因果關係。
四、被害人對本案車禍之發生亦有過失：
　　按刑法上之過失犯，祇須危害之發生，與行為人之過失行為
    ，具有相當因果關係，即能成立，縱行為人之過失，與告訴
    人本身之過失，併合而為危害發生之原因時，仍不能阻卻其
    犯罪責任。次按機車行駛之車道，由同向二車道進入一車道
    ，應讓直行車道之車輛先行，道路交通安全規則第99條第1
    項第4款前段定有明文。查依前開原審勘驗筆錄及行車記錄
    器畫面截圖（見原審卷第168至174、181至229頁），可知本
    案車禍事故發生前，被害人之直行機車原錯行於右轉車道，
    並於行經減縮車道處匯入未讓被告之直行車先行，亦為肇致
    本案交通事故發生之原因之一，是被害人有違反前揭規定之
    過失甚明。而新北市車輛行車事故鑑定會、新北市政府車輛
    行車事故鑑定覆議會均認被害人有上開過失責任，有鑑定意
    見書、覆議意見書在卷可佐 (見相卷第305至308頁、345至3
    48頁)。又本件交通事故，被告既同應負上開過失之責，顯
    係被告與被害人各具過失併合肇致，至被害人與有過失之情
    節輕重，僅係量刑斟酌因素或酌定雙方民事上損害賠償責任
    之依據，並不影響被告所犯刑事責任之罪責，被告自不能解
    免其應負之過失傷害刑事責任，併此敘明。
五、被告及其辯護人雖以前詞置辯，惟：
　㈠依前述交通部訂頒之車輛安全檢測基準「七十一、行車視野
    輔助系統」規定，車室內應設置至少一組尺寸不小於七吋之
    顯示螢幕，且必須於駕駛座能輕易判讀（見原審卷第150-6
    頁）。觀諸前開被告曳引車駕駛室內之照片（原審卷第301
    、302頁），可知顯示行車輔助系統畫面之螢幕，係設於方
    向盤正前方，緊貼前檔玻璃，不論視線角度或眼睛對焦距離
    ，當可輕易判讀。佐以被告於原審供承：該曳引車係其所有
    ，有安裝行車視野輔助系統，螢幕就在儀表板上，是7吋的
    ，符合法規的規定等語（見原審卷第165頁），足認被告所
    裝設之螢幕位置、大小，是依其可以輕易判讀之目的而設置
    ，始符合法律之規定。當不得事後以螢幕小、分割畫面更小
    、模糊看不清楚、視野焦距在前方而非螢幕、被害人行駛於
    視野盲區等為由，藉詞免除上開注意義務，放任大型車行駛
    中所可能產生之視野死角於不顧。況7吋螢幕之大小，僅係
    法規之最低標準，若被告未依規定加裝可供自己輕易判讀之
    螢幕，更應對其未能提升大型車輛行車安全，並降低車輛視
    野死角之違規駕駛行為負責。是被告及辯護人此部分所辯，
    尚難憑採。
　㈡按汽車駕駛人對於防止危險發生之相關交通法令之規定，業
    已遵守，並盡相當之注意義務，以防止危險發生，始可信賴
    他人亦能遵守交通規則並盡同等注意義務。若因此而發生交
    通事故，方得以信賴原則為由免除過失責任（最高法院84年
    台上字第5360號判決意旨參照）。本件被告違反道路交通安
    全規則第94條第3項之未注意車前狀況，並隨時採取必要之
    安全措施之過失，業如上述，則依上揭說明，被告對於本件
    車禍，即不能以被害人有過失、信賴原則為由而免除過失責
    任。是辯護意旨稱：被告駕車信賴其他用路人亦會遵守交通
    規則，被告應無過失云云，難認可採。
　㈢至新北市政府車輛行車事故鑑定會之鑑定意見雖認為：一、
    被害人駕駛普通重型機車，錯行右轉車道直行，行經縮減車
    道處匯入未讓直行車先行，為肇事原因。二、被告駕駛自用
    曳引車，無筆事因素等語。嗣經送新北市車輛行車事故鑑定
    覆議會覆議，其覆議鑑定意見亦認為：（維持本府車輛行車
    事故鑑定會之鑑定意見，惟文字修改）：一、被害人駕駛普
    通重型機車，錯行右轉車道直行，行經縮減車道處匯入未讓
    直行車先行，為肇事原因。二、被告駕駛自用半聯結車，無
    肇事因素。此分別有上開鑑定意見書及覆議意見書附卷可參
    （見相卷第307至308頁、第347至348頁）。惟查，被告所駕
    駛之曳引車已安裝行車視野輔助系統，透過車內螢幕即可即
    時觀看車側及車頭盲區，用以輔助駕駛人察看視野死角。倘
    被告駕車時有注意行車視野輔助系統之螢幕，即知被害人機
    車由其車身右側超越其車頭至右前方，而可立即採取必要之
    安全措施，避免本案車禍事故之發生。前揭鑑定及覆議鑑定
    意見理由未將上開與車禍發生有關之因素均列入考慮，其鑑
    定結果自難資為有利於被告之認定。是被告辯稱：本案車禍
    是被害人之過失所造成，鑑定意見均認我無過失云云，亦不
    可採。
　㈣辯護人辯稱：依「交通部公路總局使用中大型車輛加裝行車
    視野輔助系統補助規定」，載明補助目的係為降低大型車輛
    因轉彎視野死角問題致生交通事故(見原審卷第285至287頁)
    ；且依道路交通安全規則第39條第31款之修正理由「為提升
    大型車輛轉彎行車安全，降低車輛視野死角...」（見本院
    卷第57頁），可知裝設行車視覺輔助系統之目的，應係為避
    免大型車輛於轉彎、倒車時因死角所生之危險，而非在要求
    該等車輛駕駛在直行時，仍必須隨時緊盯視覺輔助系統云云
    。惟查，觀諸車輛安全檢測基準「七十一、行車視野輔助系
    統」規定，固僅規定應於車身兩側及後方至少裝設乙具攝影
    鏡頭（見原審卷第150-5頁），然106年8月30日修正之道路
    交通安全規則第39條之1第26款規定：「汽車定期檢驗之項
    目及基準，依下列規定：自中華民國一百零九年一月一日起
    ，大客車與大貨車應裝設合於規定之行車視野輔助系統或以
    下任一裝置：㈠左右兩側視野鏡頭及可顯示車身兩側影像之
    車內螢幕。㈡於車輛右側裝設一個外部近側視鏡並於車輛右
    前側裝設雷達警示系統。㈢可顯示車輛四周影像之環景顯示
    系統。」其立法意旨「配合第三十九條第三十一款增訂及因
    應使用中車輛設置行車視野輔助系統或類似設備需要，增列
    第二十六款將行車視野輔助系統或類似設備明定自中華民國
    一百零九年一月一日起列入定期檢驗項目」（見本院卷第64
    、70頁），可知上開行車視野輔助系統安裝之左右兩側及後
    方鏡頭，僅係法律規定之最低度要求，駕駛人依法除安裝行
    車輔助系統外，尚可依車輛實際需要加裝車輛右前側雷達警
    示系統或可顯示車輛四周影像之環景顯示系統。本件被告已
    自承車頭右前方有盲區（見本院卷第102頁），而於車頭前
    方安裝攝影機，並將即時影像透過車內螢幕顯現，即可認為
    係行車輔助系統之一環或環景顯示系統，而屬於道路交通安
    全規則第39條第31款、第39條之1第26款之規範要求。是此
    部分辯護意旨，難認可採。
  ㈤辯護意旨雖另以：被告車輛的駕駛座有擋風玻璃、兩側後照
    鏡，及行車視野輔助系統的四格畫面，至少有7個地方可顯
    示路況，被告事實上沒有辦法在開車直行的每一秒同時注意
    到7個地方；被告於事發當下須專注於前方擋風玻璃視線範
    圍，實際上沒辦法專心注意行車紀錄器，否則無異於使用手
    機、觀看影片，增加肇事風險云云。惟查，被告所安裝之行
    車輔助系統之螢幕位於方向盤前方，緊貼擋風玻璃處，被告
    能輕易判讀乙節，已如前述。又被告所駕曳引車，駕駛座位
    置相當高，因此其車身兩側及車頭前方接近車頭處會有「視
    野盲區」，此為本院職務上所已知事實，且被告於偵訊供承
    ：被害人行駛的地方是我視野盲區，我沒有看道他等語（見
    相卷第123頁）；於本院審理亦供稱：我駕駛座的視野，看
    不到被害人騎機車，因為被害人在我車頭右前方的盲區等語
    （見本院卷第102頁）。因此，被告於車輛行進時，除應注
    意擋風玻璃外之前方視野外，亦應隨時注意行車輔助系統車
    頭前方盲區之顯示畫面，以防止有其他用路人行駛至其視野
    盲區被告卻不知，此乃身為曳引車職業駕駛所應擔負較高之
    注意義務，要不能以無法同時注意為由減免之，否則，法律
    規定駕駛人應隨時注意車前狀況、大型車應設置行車視野輔
    助系統以保護用路人安全之規定即屬具文。況事故發生前，
    正有道路減縮問題，被告行經該處，更應小心注意周遭狀況
    ，而經原審當庭勘驗被告所駕曳引車之行車紀錄器影像及其
    截圖，姑不論已明顯可見被害人騎乘之機車於06：19：10之
    後在曳引車右側持續往前直行並超越其車頭（見原審卷第22
    1至223頁），且該機車已於06:19:15時明顯出現於車頭前方
    ，距06:19:19發生碰撞時仍有至少4秒之間隔，衡情被告已
    有相當之時間可查悉，被告如有注意，當可採取必要之安全
    措施，避免本案車禍事故之發生，殊難推諉於無法每秒均注
    視行車視野輔助系統，是辯護人上揭所辯，亦無可採。
　㈥本案依原審勘驗行車紀錄器影像結果，可認於06:19:18時，
    被告車輛疑似加速，而於06:19:19時，被告駕駛車輛突碰撞
    到被害人之機車，已如前述。又依卷證資料，可知本件被告
    之過失責任，係未注意車前狀況，而非超速行駛，是被告是
    否加速後撞到被害人，並非本案爭點、待證事項，核與被告
    、被害人過失情節無涉。是辯護意旨稱被告車速平穩，並無
    加速向前行駛撞擊被害人機車之舉云云，尚難資為有利於被
    告之認定，附此敘明。
六、至辯護人雖聲請函詢新北市車輛行車事故鑑定覆議會，就該
    會前認定被告對本案事故發生無肇事因素之意見，是否已考
    量被告行車紀錄器06：19：10至06：19：19之影像畫面？意
    見作成是否已考量事故發生時機點係被害人通過路口並超越
    被告車輛後數秒，而非減縮車道匯入處？並請說明認定被告
    無肇事因素之理由，欲證明原審判決認為鑑定意見「未將與
    車禍事故發生之所有因素列入考量」有違誤云云（見本院卷
    第53至54頁）。惟觀諸該鑑定覆議會出具之覆議意見書（見
    相卷第347頁正反面），可知其鑑定意見之作成，已參酌行
    車紀錄器影像畫面等證據資料，其結果對被告並無不利。且
    本案事證已臻明確，辯護人嗣後亦撤回該調查證據之聲請（
    見本院卷第129頁），本院爰不調查此項證據，併予敘明。
七、綜上所述，被告及其辯護人所辯屬卸責之詞，無足採信，本
    案事證明確，被告犯行堪以認定，應依法論科。
叁、論罪：　　
一、核被告所為，係犯刑法第276條之過失致人於死罪。
二、本件被告肇事後，於有偵查犯罪權限之公務員知悉肇事人姓
    名前，即向據報前往處理之警員當場承認其為肇事人，自首
    而接受裁判等情，有新北市政府警察局三峽分局交通分隊道
    路交通事故肇事人自首情形紀錄表附卷可憑(見相卷第101頁
    )，被告對於未發覺之罪自首，且迄未逃避偵審，爰依刑法
    第62條前段規定，減輕其刑。
肆、駁回上訴之理由
一、原審以被告罪證明確，適用刑法第276條、第62條前段、第4
    1條第1項前段，刑法施行法第1條之1第1項規定，並審酌被
    告擔任雙晟環境有限公司之司機，以駕駛自用曳引車載送物
    品為業，係從事業務之人，其駕車本應較一般人更為小心謹
    慎以維護自身及其他用路人之安全，惟因前述過失行為而肇
    致本案車禍事故，致被害人受傷後不治死亡，造成告訴人承
    受永遠失去至親之悲痛，所為應予非難；兼衡被告犯後否認
    犯行，迄今尚未與告訴人達成和解或填補告訴人所受損害，
    犯後態度難謂良好；並考量被告與被害人之過失情節，暨被
    告之素行、其於警詢自陳高中畢業之智識程度、家庭經濟狀
    況小康之生活狀況；兼衡被告於案發前5年內均無違規紀錄
    等一切情狀，量處有期徒刑6月，並諭知易科罰金之折算標
    準。核其認事用法，俱無違誤，量刑尚屬允當。
二、檢察官上訴意旨略以：被告駕車肇事致被害人死亡，迄未與
    被害人家屬和解，亦未提出任何賠償，原審僅量處有期徒刑
    6月，難認原審量刑妥適等語。惟查，量刑之輕重，係屬法
    院得依職權自由裁量之事項，苟其量刑已以行為人之責任為
    基礎，並斟酌刑法第57條各款所列情狀，而未逾越法定刑度
    或有濫用權限情事，即不得任意指為違法。本件原審就被告
    量刑之責任基礎，已於理由中說明審酌被告違反義務之程度
    （為從事業務之人，駕車應更為小心謹慎，並考量被告與被
    害人之過失情節）、犯罪所生之損害（造成被害人死亡，告
    訴人承受失去至親悲痛）、犯罪後之態度（犯後否認犯行，
    未與告訴人達成和解、賠償）、犯罪行為人之品行（案發前
    5年內均無違規紀錄、前案素行）及其智識程度、生活狀況
    等一切情狀，顯已以行為人之責任為基礎，斟酌刑法第57條
    所列情狀，為刑之量定，既未逾越法定刑度，亦無濫用裁量
    權限之情形，難認有何不當。又本件被告所駕曳引車，案發
    時除投保強制責任險外，亦投保任意責任險等情，有辯護人
    提出之強制汽車責任顯保險、保險費收據及汽車保險單在卷
    可稽（見本院卷第157至161頁），是被告雖未與被害人家屬
    和解，但未來肇事責任釐清後，被害人家屬當可透過上開保
    險獲得合理之賠償。是檢察官以被告未與告訴人和解、賠償
    為由，請求從重量刑云云，認無可採。至被告上訴否認犯行
    ，所辯各節，均經本院詳予論述、指駁如前，其執前詞提起
    上訴，亦無可採。是檢察官、被告執前詞提起上訴，均無理
    由，應予駁回。
三、不宜給予緩刑宣告之說明：
　　辯護人雖請求給予被告附條件緩刑宣告等語（本院卷第152
    頁）。惟按，法院對於具備緩刑要件之刑事被告，認為以暫
    不執行刑罰為適當者，得宣告緩刑，固為刑法第74條第1項
    所明定；然暫不執行刑罰之是否適當，應由法院就被告之性
    格、犯罪狀況、有無再犯之虞及能否由於刑罰之宣告而策其
    自新等一切情形，予以審酌裁量。刑事被告如何量定其刑及
    是否宣告緩刑，為求個案裁判之妥當性，法律固賦與法官裁
    量權，但此項裁量權之行使，並非得以任意或自由為之，仍
    應受一般法律原則之拘束，即必須符合所適用法律授權之目
    的，並受法律秩序之理念、法律感情及慣例等所規範，而法
    院行使此項裁量職權時，應受比例原則、平等原則等一般法
    律原則之支配。查被告犯後始終否認犯行，迄今尚未與告訴
    人達成和解、獲得諒恕，並造成告訴人之家屬需面臨家庭巨
    變之傷痛，若未執行相應刑罰，難使其能知所警惕，而無再
    犯之虞，是依上開情節，本院認本案宣告刑並無以暫不執行
    為適當之情形，不宜給予緩刑之宣告，併予敘明。
據上論斷，應依刑事訴訟法第368條，判決如主文。
本案經檢察官陳傳宗到庭執行職務。
中　　華　　民　　國　　111 　年　　11　　月　　30　　日
                     刑事第二庭 審判長法　官 遲中慧
                                      法　官 邱筱涵
                                      法　官 顧正德
以上正本證明與原本無異。
如不服本判決，應於收受送達後20日內向本院提出上訴書狀，其
未敘述上訴之理由者並得於提起上訴後20日內向本院補提理由書
（均須按他造當事人之人數附繕本）「切勿逕送上級法院」。
                                      書記官 莊佳鈴
中　　華　　民　　國　　111 　年　　11　　月　　30　　日
附錄：本案論罪科刑法條全文
中華民國刑法第276條
因過失致人於死者，處5年以下有期徒刑、拘役或50萬元以
下罰金。